【裁判字號】    97,重上更(三),339
【裁判日期】    980204
【裁判案由】    毒品危害防制條例
【裁判全文】
臺灣高等法院臺南分院刑事判決   97年度重上更(三)字第339號
上  訴  人
即  被  告  甲○○
選任辯護人  許雅芬  律師
上列上訴人即被告因毒品危害防制條例案件，不服臺灣臺南地方
法院九十年度訴字第一三○四號中華民國九十一年十一月八日第
一審判決（起訴案號：臺灣臺南地方法院檢察署九十年度偵字第
一○一四六號），提起上訴，判決後，經最高法院第三次發回更
審，本院判決如下：
    主      文
原判決關於甲○○販賣第二級毒品部分撤銷。
甲○○共同連續販賣第二級毒品，處有期徒刑柒年陸月，販賣毒
品所得新臺幣貳仟元沒收，如全部或一部不能沒收時，以其財產
抵償之。
扣案之第二級毒品甲基安非他命淨重0.27公克 (毛重0.55公克、
淨重0.31公克、其中取0.04公克鑑驗用罄）沒收銷燬之；另裝置
安非他命之小包裝袋壹個沒收之。
    事      實
一、甲○○明知安非他命係毒品危害防制條例所規範第二級毒品
    ，不得販賣。竟意圖營利，而與丙○○基於共同販賣第二級
    毒品安非他命之概括犯意聯絡，自民國（下同）九十年八月
    間某日起，由丙○○（另案由檢察官偵查）與甲○○聯絡後
    ，再由丙○○依甲○○指示，前往拿取安非他命，轉交與乙○○方式，連續販賣第二級毒品安非他命與乙○○二次，每
    次一小包，每包新台幣（下同）一千元。
二、嗣於九十年九月三日，經乙○○以0000-000000號行動電話
    ，撥打甲○○所使用0000000000號行動電話，與甲○○聯絡
    購買第二級毒品安非他命一包，價格一千元，甲○○並表示
    ，會叫丙○○前往拿取毒品安非他命轉交，二人商妥後，由
    甲○○與丙○○聯絡，指示前往拿取毒品安非他命，以便轉
    交與乙○○。旋於90年9月3日晚上11時20分許，在台南市○○路○段「全家便利商店」前，丙○○尚未向甲○○拿取該
    安非他命時，即為警查獲，而未得逞；同時並經警亦於90年
    9 月3日晚上在甲○○所有並由其所駕駛Y8-6930自小客車內
    當場搜索到甲基安非他命一包（警察查獲時自秤重0.5公克
    、送鑑定時毛重0.55公克、淨重0.31公克、其中取0.04公克
    鑑驗用罄，餘淨重0.27公克），經送刑事警察局鑑定結果為
    甲基安非他命，始查悉上情，計甲○○販賣毒品所得，共為
    二千元（未扣案）。
三、案經台南市警察局第三分局報請台灣台南地方法院檢察署檢
    察官偵查起訴。
    理      由
壹、證據能力部分：
    查本件證人乙○○、丙○○於警詢供證，固屬被告以外之人
    審判外陳述。然證人乙○○、丙○○於本院更二審，業已改
    列為證人具結陳述在卷（詳更二卷一五三、一七四至一七五
    頁），並予被告及辯護人詰問機會，有本院更二審審判筆錄
    在卷可稽（詳更二卷一五五至一六九頁）。則本院即非不得
    就渠等於審判外所為陳述及渠等於審判中以證人身分所為陳
    述，與其他案內證據資料合併斟酌，本於經驗法則及論理法
    則，作合理比較而為取捨判斷，此為實質證據價值自由判斷
    問題（九十六台上一六七七、三五二七號判決參照）。是本
    案被告甲○○，對證人乙○○、丙○○於審判外陳述，其對
    質詰問權既已獲保障，且無證據顯示上開證人於審判外陳述
    ，係非出於任意性，則本諸釋字五八二號解釋精神，證人乙○○、丙○○於警詢所為陳述，自均有證據能力，核先說明
    。
貳、實體部分：
一、訊據上訴人即被告甲○○否認有上開販賣毒品第二級毒品安
    非他命犯行，辯稱其與丙○○間有合資購買安非他命情事，
    但並無販賣安非他命與乙○○云云。惟查：
  (一)被告甲○○有販賣第二級毒品安非他命給乙○○，並由丙○○轉交之事實，業據證人丙○○、乙○○等人於警詢中證述
    甚詳：
  (1)據證人乙○○（90年9月4日上午4時30分）於警詢中證述：
    問：據丙○○供稱其本人代你向甲○○拿取毒品安非他命共
        三次其時間、地點如何？金額多少？你如何聯絡交易？
    答：第一次時間已忘，第二次是於90年8月底左右，第三次
        是昨日（90年9月3日23時許）。該三次地點均交由丙○○與甲○○聯絡約地點交易，故於何處我不清楚。每次
        都是新臺幣一千元。前二次都是由丙○○聯絡，而昨（
        3 ）日是由我以行動號碼0000000000打0000000000給該
        甲○○並向其介紹我是丙○○的舅舅，並於電話中向其
        表示我要向其購買安非他命毒品一千元，他答應我並告
        訴我他會聯絡丙○○前往取毒品，故我於昨（3）日22
        時30分左右就將新臺幣一千元交予丙○○並叫其前往取
        貨，後來丙○○約23時左右即出去了。
    問：你與甲○○並不認識你為何得知其聯絡電話？
    答：因我外甥丙○○之前有借用我的行動電話打給該甲○○
        故手機上有留下該電話號碼，所以昨（3）日我才會自
        行主動聯絡該販毒手機（0000000000）向該使用人購買
        毒品安非他命。
    問：你於何時開始施用毒品安非他命？最後一次施用毒品係
        於何時何地？
    答：82年間曾施用後來戒掉了，最近因心情不好故於90年8
        月中旬起又開始施用安非他命了。最後一次施用毒品安
        非他命是於90年8月29日凌晨零時許在現住處南市○○
        街65巷37號內施用安非他命。
    問：你毒品來源除由丙○○代你拿取外尚有無向其他人購買
        ？
    答：沒有了。
  (2)據證人丙○○（90年9月4日0時20分）於警詢中證述：
    問：你因何事前往全家便利商店前？
    答：因我表哥甲○○於90年9月3日20時左右（確實時間已忘
        ）打電話至我家中（電話：00-0000000）指稱我舅舅乙○○要向其購買一千元安非他命使用而叫我等一會要出
        門時再打其行動電話與他聯絡前往拿取毒品安非他命，
        當時因我正在睡覺故並未馬上出門，待我睡醒後約於23
        時30 分左右我騎車至南市○○路○段全家便利商店途
        中即以我本人之行動電話0000 000000打通我表哥甲○○所使用之行動電話0000000000告知接聽之人我現於便
        利商店前，並詢問什麼時候會好（指毒品安非他命準備
        好了沒有的意思），接聽之人稱等一下，後來不久警方
        即前來盤查我了，警方並告知我已查獲甲○○涉嫌毒品
        案件故請我協助調查。
    問：你舅舅乙○○居住何處？為何甲○○會叫你代其運送毒
        品給乙○○？共幾次？
    答：與我同住南市○○街65巷21號。我不知道，他每次都叫
        我去拿。最近一星期前才開始叫我代其轉送毒品安非他
        命給我舅舅乙○○，前後共三次每次均是交易新臺幣一
        千元。
    問：為何甲○○與乙○○不自行交易？你從中有無牟取何利
        益？
    答：我不知道。沒有任何金錢利益，但我每次替甲○○接送
        毒品安非他命他都會主動拿少許安非他命給我解癮。
    問：你本人有無吸食毒品之惡習？最後一次吸食是於何時何
        地施用？
    答：我本人有施用毒品安非他命之習慣約二、三個月了，我
        會施用毒品安非他命也是我表哥甲○○教我施用的，故
        安非他命來源均是他提供予我吸食的。最後一次施用是
        於三、四天前（約於90年8月29日21時許）在南市○○
        路○段254號（樺谷飯店115室）內施用毒品安非他命。
  (二)如依上開證人丙○○、乙○○之證述情節甚詳以觀，【證人
    乙○○確有透過丙○○向被告甲○○購買安非他命之事實】
    ，是本件被告甲○○於上揭時地，係透過丙○○連續販賣二
    次安非他命，每次一包，價格一千元與乙○○等情，業據證
    人乙○○於警詢供明（詳警卷二一頁反面至二二頁）。另被
    告於九十年九月三日與乙○○聯絡販賣毒品未遂等情，亦據
    證人乙○○於警詢供證在卷（詳警卷二一頁反面至二二頁）
    。證人乙○○所供，核與證人丙○○於警詢證述有「代被告
    轉送毒品與乙○○，每次一千元，及九十三年九月三日經被
    告指示欲拿取毒品安非他命，代為轉交與乙○○，但尚未拿
    取安非他命時，即為警查獲」等情相符（詳警卷二三頁反面
    至二四頁）。參酌被告甲○○係證人丙○○表哥，證人乙○○又係證人丙○○舅舅，足認被告甲○○與證人丙○○、乙○○等人關係密切。苟非實情，衡情證人丙○○、乙○○二
    人，應無設詞誣陷之理！
  (三)又本件經警於90年9月3日晚上在被告甲○○所有且由其所駕
    駛Y8-6930自小客車內搜索到安非他命一包（送鑑定時毛重
    0.55公克、淨重0.31公克、取0.04公克鑑驗用罄；警察查獲
    時秤重0.5公克），鑑定結果為甲基安非他命等情，亦有內
    政部警政署刑事警察局90年10月24日刑鑑字第900698號鑑驗
    通知書附於本院更三審卷足稽，雖然被告甲○○於本院審理
    中又將在其車上所查獲之上開安非他命一包辯稱係陳東燦所
    有，將刑責推給陳東燦，而其友人陳東燦於應訊時亦附和被
    告甲○○之說詞稱該包安非他命係伊所有等情，顯係被告甲○○欲避重就輕及陳東燦欲迴護被告甲○○之詞，均不足採
    信。
  (四)再據本件承辦之警員戊○○於97年11月19日、丁○○於97年
    12月31日分別於本院更三審審理中更為證述如下：
    法官  問：九十年九月三日晚上十一時廿分許，在台南市○○路○段「全家便利商店」前，你是否有查獲丙○○依甲○○之指示要拿毒品安非他命給乙○○
              ？
    戊○○答：我不曉得那些人叫什麼名字，我是有帶一個人回
              去隊上交給同仁問筆錄（應係丙○○）。
    審判長問：你們拿搜索票是到台南市○○區○○路五段178
              巷27號陳東燦住處搜索，按照陳東燦的筆錄記載
              ，陳東燦在該住處二樓房間內正坐於床上分裝安
              非他命 (應係陳東燦)，一旁甲○○則躺在旁邊講
              電話 (應係甲○○)，也就是說你在，郡安路那
              邊查獲陳東燦及甲○○二人，執行搜索人員也有
              你本件你們如何到陳東燦住處搜索？
    戊○○答：那是我另外一位同事的線索，不是我的線索，搜
              索票聲請出來那天，我是去支援。
    審判長問：你是否能回想當時的情形嗎？
    戊○○答：那一天是晚上去執行的，當時我跟丁○○一進到
              二樓就看一個在分裝毒品 (應係陳東燦)，還有
              一個胖胖的 (應係被告甲○○)躺著，我不曉得
              是誰，我跟丁○○就先控制他們二人，之後案子
              在現場處理好就帶回隊上，應該扣的就扣了，一
              些違禁品，然後在現場把一些東西，違法的東西
              就扣回去，回到分局他們的電話就在響了，有同
              事接起來就跟他講你要找誰，要做什麼，然後我
              同事就叫我到海佃路全家便利商店查看。
    法  官問：當時甲○○為什麼會涉及販賣毒品？（提示交閱
              筆錄）
    丁○○答：當時我們到陳東燦家埋伏，約下午五、六點一直
              等到晚上十一點許，陳東燦家裡有人將鐵門打開
              後我們就衝進去搜索，在二樓發現陳東燦在床上
              分裝安非他命，甲○○躺在旁邊，當時甲○○的
              手機在響，同事接聽之後之衝出去。
    法官  問：當時有無查到甲○○身上有毒品？
    丁○○答：甲○○他身上沒有毒品，但他的車上有發現安非
              他命，筆錄應有記載，但甲○○都推給陳東燦。
    並據被告甲○○於98年1月21日在本院更三審審理時供述確
    有在伊所有並由伊駕駛之自小客車上查獲一包毛重0.55公克
    之安非他命屬實在卷如下：
    法官  問：警察於90年9月3日晚上在你駕駛Y8-6930自小客
              車內搜索到安非他命（送鑑定時毛重0.55公克、
              淨重0.31公克、取0.04公克鑑驗用罄、警察查獲
              時秤重0.5公克），鑑定結果為甲基安非他命，
              是在你車上查到，你有何意見？
    甲○○答：是在我車上查到的，但是陳東燦所有。
    法官  問：在你車上查到非他命送鑑定時毛重0.55公克淨重
              0.31公克，是不是你拿給丙○○要販賣給乙○○
              的？
    甲○○答：不是。
    法官  問：90年9月3日23時20分在台南市○○路○段178巷27
              號所查扣的安非他命，毛重9.22公克淨重7.39公
              克 (警察查獲時秤重9.1公克）、毛重6.56公克
              淨重6.10公克（警察查獲時秤重7.4公克），這些
              東西是否你和陳東燦共同要販賣的？
    甲○○答：不是，這些東西是陳東燦所有的。
    依上述承辦警員戊○○、丁○○二人之證述確有查獲被告甲○○在另案已判決確定之陳東燦所租住之房間內（房間內有
    陳東燦所有之毒品安非他命），且經警查獲時陳東燦正在分
    裝安非他命，而被告甲○○則在旁邊講電話，之後又在被告
    甲○○所有之車上查扣一包毛重0.55公克之安非他命，雖事
    後被告甲○○將該包毛重0.55公克之安非他命推給其友人陳
    東燦所有，並由警員旋於90年9月3日晚上11時20分許，在台
    南市○○路○段「全家便利商店」前逮獲等待欲向被告甲○○拿取安非他命之丙○○，雖然陳東燦亦附和被告甲○○之
    說詞（即將當時在被告甲○○之車上所扣案之一包第二級毒
    品安非他命毛重0.55公克推卸給陳東燦)，應係被告甲○○
    事後推卸之詞，不足採信。
  (五)【按一搬購毒者經警查獲後，於警詢中無其他人之影響下供
    出如何向販毒者購買毒品之事實後，事後回家均會受到販毒
    者之影響或受到威脅，因畏懼所致，均於偵查中及審理中即
    不敢再吐實而翻供，此乃一般之常情，但如購毒者於警詢中
    所供出之事實確屬真實，與實情相符，應可做為判決之依據
    ，因此本件證人丙○○、乙○○於警詢中供出實情後，雖於
    偵查中及審理中翻供，純係事後串證及迴護之詞】：
    證人丙○○雖事後於偵查中否認有代為轉送安非他命與乙○○情事（詳偵查卷六九頁），但丙○○事後亦知若承認上開
    警詢中之說詞將涉及共同販賣第二級毒品之重責，再愚之人
    也不會承認，因此證人丙○○於警詢承認事實後，已知悉再
    吐實將會涉及共同販賣第二級毒品之刑責，則丙○○於偵查
    及審理中已不敢再承認事實，乃預料中之事，惟不能以證人
    丙○○事後翻異警詢之說詞而對被告甲○○為有利之證明。
    另證人乙○○於偵查中則改稱：「其於警詢所述不實在」云
    云（詳偵查卷六八頁背面），於原審並供稱：「其僅於九十
    年八、九月間在海佃路上單獨向被告購買半包安非他命五百
    元」云云（詳原審卷五五頁）。證人丙○○、乙○○於偵查
    中所供，不惟與證人丙○○、乙○○於警詢供述不符；且證
    人乙○○於原審所為證述，亦與證人丙○○於原審證稱：「
    其係與乙○○及被告一起出資購買毒品安非他命」等情不符
    （詳原審卷六六、一六四頁）。此外，證人丙○○、乙○○
    於偵查中供述，更與被告否認有與乙○○合資購買毒品安非
    他命等情不符（詳更一卷六二頁）。設證人丙○○與乙○○
    及被告間，確有合資購買毒品，及證人乙○○確於九十年八
    、九月間在海佃路上單獨向被告購買毒品等情為真，則此項
    事實，應係證人丙○○或乙○○親身經歷事實。證人丙○○
    、乙○○二人，豈有於案發之初警詢時，為不同供證，且事
    後彼此間，與被告供證，又不一致。足認證人丙○○、乙○○事後於偵查中及原審時證詞，或係迴護被告，或係隱瞞事
    實，均無可採。自應以證人丙○○、乙○○於警詢供證，較
    為可信。因此被告辯稱：「其與丙○○合資購買安非他命，
    無販賣毒品安非他命與乙○○」云云，自無足取。
  (六)【又購買毒品者於警詢中供出實情後，為了翻供找藉口，均
    以警詢筆錄不實在或警察欲打伊或以因畏懼之藉口等理由否
    認先前於警詢之坦承為不實在，但此等藉口均係購毒者與販
    毒者為了翻供之一貫技倆，不應為其等之技倆再歪曲事實】
    。因此本件證人丙○○於警詢坦承全部事實後，雖於原審否
    認代購安非他命事實；並稱：「警詢係因有位胖胖警員作勢
    要打伊，其始為不利被告供證」云云（詳原審卷六五至六六
    、一六五頁）。然證人丙○○始終未能提供該警員姓名，以
    供調查。從而，證人丙○○於原審供述所為否認警詢之證詞
    純係為了逃避刑責及迴護被告甲○○之詞，自無可採。再觀
    諸證人乙○○、丙○○於警詢供證，均係在證人丙○○於上
    開時地，為警查獲翌日作成，本院經核乙○○、丙○○等於
    警詢供證如何由丙○○先向被告甲○○拿取安非他命，再交
    給乙○○安非他命之時間、地點、金錢等情節甚為詳細，再
    於被告甲○○所有且由其駕駛之上開車輛所查獲一包安非他
    命 (淨重0.55公克)之情節觀之，則本院就丙○○、乙○○
    等於警詢所為陳述及渠等於審判中以證人身分所為陳述，與
    案內證據資料（即於被告甲○○車上所查獲一包安非命中毛
    重0.55公克）合併斟酌，因此本院作合理比較而為取捨判斷
    結果採信丙○○、乙○○等於警詢供述被告甲○○販賣毒品
    予乙○○並由丙○○轉交等情節，並無違經驗法則及論理法
    則，應係實情。從而，被告於上揭時間，連續販賣毒品安非
    他命二次與乙○○既遂，且每次均為一包，價格一千元；及
    另於九十年九月三日，經乙○○親自與被告聯絡購買毒品安
    非他命後，因證人丙○○為警查獲，而未能依被告指示拿取
    毒品安非他命轉交與乙○○，而販賣毒品安非他命未遂犯行
    ，事證已明，均堪認定。
  (七)又近來政府為杜絕毒品氾濫，對於查緝施用及販賣毒品工作
    ，無不嚴加執行，販賣毒品罪又係重罪，設若無利可圖，衡
    情一般持有毒品之人當無輕易將所持有安非他命轉讓他人而
    甘冒於再次向他人購買時，而有被查獲移送法辦危險之理！
    且毒品安非他命，可任意分裝或增減其份量，而每次買賣之
    價量，亦隨時隨雙方關係深淺、當時資力、需求程度及對行
    情之認知等因素，機動的調整，因之販賣利得，除經坦承犯
    行，或價量均臻明確外，委難察得實情。職是，縱未確切查
    得販賣賺取實際差價，但除別有事證，足認係按同一價格轉
    讓，確未牟利外，尚難執此認非法販賣之事證有所不足，致
    知過坦承者難辭重典，飾詞否認者反得逞僥倖，而失情理之
    平；本件被告雖否認販賣毒品安非他命犯行，使本院無從確
    認被告販賣可得利潤。然本件被告先後二次，各以一千元價
    格販賣安非他命與乙○○得逞，第三次又擬以一千元價格販
    賣安非他命與乙○○而未遂，交易次數非少，被告既干冒科
    以重刑危險，而販賣毒品安非他命，若謂被告等人無營利之
    意圖，孰能置信。則被告甲○○有販賣第二級毒品安非他命
    之營利意圖，灼然甚明。
  (八)又證人丙○○雖又曾於90年9月4日0時20分在警詢中承認「
    問：甲○○除叫你替其輸送毒品安非他命給你舅舅外尚有販
    賣予何人？丙○○答：尚有我朋友阿德，他都會主動來我家
    中找我叫我聯絡藥頭代其購毒，故我替該綽號阿德之男子向
    我表哥甲○○購買毒品安非他命二次，每次都是新臺幣五百
    元，購毒時間均是這一星期內左右」等情，但此部分本院無
    從得知有關阿德之真實姓名加以查證，是被告甲○○涉嫌另
    有販賣第二級毒品安非他命給阿德部分，本院無法併予審理
    ，併此明。
  (九)綜上所述，被告甲○○確有販賣毒品安非他命與證人乙○○
    並由丙○○轉交之事實，被告所辯，係卸責之詞，均無可採
    。本件被告甲○○販賣第二級毒品安非他命犯行，事證明確
    ，堪以認定。
二、關於刑法修正部分：
  (一)共同正犯部分：
    刑法第二十八條共犯規定，於九十四年一月七日修正，該條
    於九十五年七月一日施行前規定為：「二人以上共同實施犯
    罪之行為者，皆為正犯」，修正施行後規定則為：「二人以
    上共同實行犯罪之行為者，皆為正犯」。依修正理由係為釐
    清陰謀共同正犯、預備共同正犯、共謀共同正犯是否合乎本
    條規定之正犯要件。然修正理由已明示本條包含共謀共同正
    犯。雖修正後刑法第二十八條較有利於行為人。但本案被告
    與證人丙○○，分擔實行上開犯行，均屬實行犯罪行為正犯
    ，適用九十五年七月一日修正前刑法第二十八條規定論擬，
    並無不利被告。基於法律整體適用，本件應適用修正前第二
    十八條規定。
  (二)連續犯部分：
    查被告行為後刑法第五十六條，已於九十四年二月二日修正
    公布，修正後刑法第五十六條業經刪除，並自九十五年七月
    一日起施行；則被告所犯數罪，若係基於概括犯意，依修正
    前第五十六條規定，僅論以一罪，依修正後規定，其所犯各
    罪，應分論併罰。比較新舊法，自以修正前刑法第五十六條
    有利被告，依修正後刑法第二條第一項前段規定，自應適用
    行為時法，即修正前刑法第五十六條規定。
三、論罪部分：
  (一)按甲基安非他命係第二級毒品，毒品危害防制條例第二條第
    二項第二款定有明文。被告行為後，毒品危害防制條例已於
    九十二年七月九日修正公布，並自九十三年一月九日起生效
    施行，惟因毒品危害防制條例第四條第二項販賣第二級毒品
    法定刑，及同條例第十八條第一項、第十九條第一項有關沒
    收之問題於修正前後並無變更，不生新舊法比較問題，依九
    十五年七月一日施行之刑法第二條第一項前段規定，自應適
    用行為時法律即修正前毒品危害防制條例論處。
  (二)查被告甲○○先後二次販賣毒品安非他命與乙○○既遂部分
    ，核被告所為，係犯修正前毒品危害防制條例第四條第二項
    販賣第二級毒品罪；另被告第三次販賣安非他命未遂部分，
    被告則係犯同條例第四條第五項、第二項販賣第二級毒品未
    遂罪。又按行為人苟已參與構成某種犯罪事實之一部，即屬
    分擔實施犯罪行為，雖僅以幫助他人犯罪意思而參與，仍屬
    共同正犯。本件被告基於販賣第二級毒品安非他命之概括犯
    意，自九十年八月間某日起，由丙○○依被告指示，前往拿
    取安非他命轉交與乙○○方式，販賣第二級毒品安非他命與
    乙○○等情，據此，被告甲○○因販賣第二級毒品安非他命
    ，以賣方身分交付安非他命與買方，係屬犯罪構成要件行為
    ，證人丙○○既明知被告販賣安非他命予證人乙○○，竟依
    被告囑咐將安非他命轉交證人乙○○，則證人丙○○自已參
    與販賣安非他命犯罪構成要件行為，被告與證人丙○○自應
    皆依修正前刑法第二十八條規定，論以共同正犯。
  (三)又被告先後多次販賣安非他命行為，時間緊接，所犯罪名相
    同，顯係出於概括犯意反覆為之，為連續犯，應依修正前刑
    法第五十六條規定，論以販賣第二級毒品既遂罪，除法定刑
    為無期徒刑不得加重外，其餘加重其刑。又被告販賣第二級
    毒品安非他命前，持有毒品安非他命低度行為，為其後進而
    販賣高度行為所吸收，不另論罪。至本件起訴書雖僅記載由
    丙○○代為運送毒品予乙○○，未敘及上開事實欄所載第三
    次販賣未遂部分，然此部分與起訴部分，有連續犯裁判上一
    罪關係，為起訴效力所及，本院自得併予審酌，併此敘明。
四、關於被告甲○○被訴販賣第二級毒品安非他命部分，原判決
    以被告罪證明確，因予論罪科刑，並就販賣第二級毒品安非
    他命部分量處有期徒刑七年，固非無見。惟查：(一)被告連續
    販賣毒品安非他命三次，其中二次既遂，每次價格係一千元
    ，第三次未遂，原審僅認被告販賣一次安非他命與證人乙○○，價格為五百元，顯有未當。(二)次按行為人苟已參與構成
    某種犯罪事實之一部，即屬分擔實施犯罪行為，雖僅以幫助
    他人犯罪意思而參與，仍屬共同正犯。(三)又原審未將經警亦
    於90年9月3日晚上在甲○○所有並由其所駕駛Y8-6930自小
    客車內搜索到甲基安非他命一包（警察查獲時自秤重0.5公
    克、送鑑定時毛重0.55公克、淨重0.31公克、其中取0.04公
    克鑑驗用罄，餘淨重0.27公克）予以沒收，亦有未洽。(四)本
    件原判決事實，認定被告係基於販賣第二級毒品安非他命之
    犯意，自九十年八月間某日起，由丙○○依被告指示前往拿
    取安非他命轉交與乙○○方式，販賣第二級毒品安非他命與
    乙○○，每一小包一千元等情，據此，則被告因販賣第二級
    毒品安非他命，以賣方身分交付安非他命與買方，係屬犯罪
    構成要件行為，證人丙○○既明知被告販賣安非他命予證人
    乙○○，竟依被告囑咐將安非他命轉交予證人乙○○，則證
    人丙○○自已參與販賣安非他命犯罪構成要件行為，原判決
    未認定被告與丙○○成立共同正犯，亦未引用刑法第二十八
    條，自有判決不適用法則之違背法令。本件被告上訴意旨，
    否認犯罪，依上所述，固無理由，然原判決關於被告甲○○
    販賣第二級毒品部分，既有可議，即屬無可維持，應由本院
    將原判決關於被告甲○○販賣第二級毒品部分撤銷改判。爰
    審酌被告犯罪動機、販賣第二級毒品，戕害他人身心，影響
    社會治安，其犯罪目的、手段、犯罪後否認態度等一切情狀
    ，對被告連續販賣第二級毒品部分，量處如主文第二項所示
    之有期徒刑七年六月，以資懲儆。又本件原審就被告販賣毒
    品安非他命部分，未論處連續犯，而有適用法條不當違誤，
    依刑事訴訟法第三百七十條但書規定，本院自得諭知較原審
    判決為重之刑，併此敘明。
五、又於被告甲○○所有並由其所駕駛Y8-6930自小客車內搜索
    到甲基安非他命一包（警察查獲時自秤重0.5公克、送鑑定
    時毛重0.55公克、淨重0.31公克、其中取0.04公克鑑驗用罄
    ，餘淨重0.27公克），鑑定結果為毒品甲基安非他命，被告
    甲○○雖將該包安非他命推卸為陳東燦所有，本院認係被告
    甲○○推卸之詞，不足採信，因此該包安非他命既係在被告
    甲○○所有且由其所駕駛之車上查獲，自屬由被告甲○○所
    持有，則該包安非他命淨重0.27公克係屬當場查獲之毒品，
    應依修正前毒品危害防制條例第十八條第一項規定併予沒收
    ；至於其中取0.04公克鑑定用罄部分已不存在，此部分不另
    諭知沒收。又本件被告販賣毒品安非他命與乙○○二次既遂
    ，每次價格一千元，合計二千元，係屬被告販賣毒品安非他
    命所得，雖未扣案，仍應依修正前毒品危害防制條例第十九
    條第一項規定宣告沒收，如全部或一部不能沒收時，以其財
    產抵償之。至於查獲時裝置第二級毒品安非他命之小包裝袋
    一個，屬於毒品之外包裝，便於攜帶及運輸，有防止毒品裸
    露、逸出及潮濕之功用，應係供販賣毒品時所用之物，至為
    顯然（最高法院八十九年度台上字第一七八號判決意旨參照
    ），亦應依修正前毒品危害防制條例第十九條第一項規定沒
    收之。至當晚雖又於90年9月3日23時20分在台南市○○路○
    段178巷27號陳東燦所租住之房間內(被告甲○○當時亦在現
    場）查扣的安非他命，毛重9.22公克淨重7.39公克（警察查
    獲時秤重9.1公克）、毛重6.56公克淨重6.10公克 (警察查
    獲時秤重7.4公克)，當時被告甲○○雖亦在場，但該處非被
    告甲○○所租住，被告甲○○亦否認此部分之安非他命為其
    所持有或為其所有，是本院認此部分所另查扣之安非他命不
    能證明係屬被告甲○○所持有或所有，亦無法證明此部分第
    二級毒品安非他命係由被告甲○○供販賣之用，是此部分不
    另諭知沒收。另扣案其餘物品，除卷內扣案物品目錄表最後
    二支手機外，均係同案被告陳東燦所有，有警訊筆錄在卷可
    按（詳警卷四至五頁），與本案無關，自無從宣告沒收。至
    被告經扣案手機，衡情為被告日常生活用品，非供被告犯本
    件犯罪所用，爰不另諭知沒收，均附此說明。
據上論斷，應依刑事訴訟法第三百六十九條第一項前段、第三百
六十四條、第二百九十九條第一項前段、第三百七十條但書，修
正前毒品危害防制條例第四條第二項、第十八條第一項、第十九
條第一項，刑法第二條第一項前段、第十一條前段、第二十八條
（修正前）、第五十六條（修正前），判決如主文。
本案經檢察官李傳來到庭執行職務。
中    華    民    國    98    年    2     月    4     日
                  刑事第五庭    審判長法  官  楊明章
                                      法  官  戴勝利
                                      法  官  顏基典
以上正本證明與原本無異。
如不服本判決應於收受送達後10日內向本院提出上訴書狀，其未
敘述上訴理由者，並得於提起上訴後10日內向本院補提理由書（
均須按他造當事人之人數附繕本）「切勿逕送上級法院」。
                                      書記官  呂嘉文
中    華    民    國    98    年    2     月    4     日
附錄法條：
92年7月9日修正前毒品危害防制條例第四條第二項：
製造、運輸、販賣第二級毒品者，處無期徒刑或七年以上有期徒
刑，得併科新台幣七百萬元以下罰金。
92年7月9日修正前毒品危害防制條例第十八條：
查獲之毒品及專供製造或施用毒品之器具，不問屬於犯人與否，
均沒收銷燬之。
但合於醫藥或研究之用者，得不予銷燬。
前項合於醫藥或研究用毒品或器具之管理辦法，由法務部會同
行政院衛生署定之。
92年7月9日修正後毒品危害防制條例第十八條：
查獲之第一、二級毒品及專供製造或施用第一、二級毒品之器具
，不問屬於犯人與否，均沒收銷燬之；查獲之第三、四級毒品及
製造或施用毒品之器具，無正當理由而擅自持有者，均沒入銷燬
之。但合於醫藥、研究或訓練之用者，得不予銷燬。
前項合於醫藥、研究或訓練用毒品或器具之管理辦法，由法務部
會同行政院衛生署定之。


司法院資訊處製作；財團法人民間司法改革基金會備份。
